臺灣高等法院刑事判決　　　　　　　　　　　　　九十一年度上訴字第三三七八號
　　上　訴　人
　　即　被　告　庚○○　男　二.
　　選任辯護人　何威儀律師
　　上　訴　人
　　即　被　告　乙○○　男　二.
　　　　　　　　丙○○　男　二.
　　右二人共同
　　指定辯護人　本院甲○辯護人　郭書益
右列上訴人因強盜案件，不服臺灣桃園地方法院九十一年度訴字第四七四號，中華民
國九十一年六月十四日第一審判決（起訴案號：臺灣桃園地方法院檢察署九十一年度
偵字第二四五二號、第四九六四號）提起上訴，本院判決如左：
    主  文
上訴駁回。
    事  實
一、庚○○前於民國八十五年間曾因違反麻醉藥品管理條例案件，經原審判處有期徒
    刑伍月確定，於八十六年六月十七日易科罰金執行完畢。仍不知警惕，與乙○○
    、丙○○共同基於意圖為自己不法所有之犯意聯絡，於九十一年一月二十二日凌
    晨五時許，由丙○○駕駛庚○○之兄傅昌維所有車號３Ｇ─６８６７號自用小客
    車，載同乙○○、庚○○至桃園縣中壢市○○○街二十八之三號前，以丙○○、
    庚○○在小客車上等候接應，由乙○○持自備鑰匙下手行竊機車之方式，結夥竊
    取辛○○所有之車號ＩＢＤ─１２５號重型機車一部。得手後，三人復共同基於
    意圖為自己不法所有之犯意聯絡，由乙○○攜帶刀刃連刀柄長約三十公分，客觀
    上對人身體安全具有危險性足供兇器使用之水果刀一把，騎乘前開竊得之機車，
    後載攜帶客觀上對人身體安全具有危險性足供兇器使用之鋁製球棒一支之庚○○
    ，均戴上全罩式安全帽後，同至桃園縣中壢市○○○路五００號華勛加油站，丙○○則駕駛上開小客車至同縣中壢市○○○路三十五巷巷口等候接應。於同日凌
    晨五時許，乙○○及庚○○至華勛加油站收費亭內，由乙○○一手持上開水果刀
    抵住該加油站值班員工丁○○之手臂，另一手抓住丁○○之外套，稱：「搶劫」
    ，並要求丁○○合作，庚○○並將鋁製球棒置於前述機車之前方，以此脅迫方式
    至使丁○○不能抗拒，任由庚○○取走該加油站內之現金新台幣（下同）一萬元
    、高速公路回數票二十張、鬧鐘四只及洗車券七十張。得手後，乙○○、庚○○
    即騎乘機車逃離，與等候接應之丙○○會合，並將該機車丟棄於路旁，共同搭乘
    小客車離去，強盜所得之財物則均分花用。庚○○等三人復共同承前不法所有之
    概括犯意聯絡，於同年月二十九日凌晨四時許，在桃園縣中壢市○○路六六二號
    前，以前述相同之手法，竊取壬○○所有之車號ＨＴＵ─６９５號重型機車一部
    。得手後，再共同承前意圖為自己不法所有之概括犯意聯絡，由庚○○騎乘該竊
    得之機車，後載攜帶前揭客觀上對人身體安全具有危險性足供兇器使用之水果刀
    一把之乙○○，均戴上全罩式安全帽後，同至桃園縣中壢市○○路三段七六九號
    宏昇加油站，丙○○再駕駛前開小客車，在同市○○路上等候接應。於同日凌晨
    四時二十八分許，乙○○及庚○○至宏昇加油站收費亭內，由乙○○持上揭水果
    刀抵住該加油站值班員工癸○○之脖子，稱：「搶劫」，並要求癸○○合作，以
    此脅迫方式至使癸○○不能抗拒，任由庚○○取走該加油站所有之現金一萬一千
    元。得手後仍以前述之方法離去，強盜所得之財物亦由三人朋分花用。嗣於九十
    一年二月六日晚上六時許，丙○○、庚○○在桃園縣八德市○○路二六○號前為
    警查獲，並扣得庚○○及丙○○所購得之鋁製球棒一支。
二、案經桃園縣警察局中壢分局、八德分局報告臺灣桃園地方法院檢察署檢察官偵查
    起訴。
    理  由
一、訊據上訴人即被告庚○○、乙○○及丙○○三人均矢口否認有右揭犯罪情事，且
    被告庚○○辯稱：我於警訊中被刑求，被戊○○用皮鞭打，我入桃園看守所時有
    拍照存檔云云，丙○○辯稱：我在警訊中有被戊○○刑求，當時另有一個女的（
    指邱慧慈而言）在場，二月七日我入桃園看守所時，因我有指出被刑求，有照相
    存檔，警訊筆錄都是警察寫的等語。惟查：本院傳訊對被告庚○○製作警訊筆錄
    之警員戊○○及對被告丙○○製作警訊筆錄之警員子○○到庭均否認有對被告刑
    求之情事，並均供稱警訊筆錄都是一問一答方式製作等語，證人戊○○並供稱：
    我問（被告）筆錄時，邱慧慈他不在場，沒有看到我問筆錄，他現在通緝中云云
    ，並有其所提出查捕逃犯作業移送資料報表附卷可稽。且被告丙○○亦供稱：子
    ○○沒有打我云云。又經本院向桃園看守所函調庚○○、丙○○所稱第一次羈押
    入所時所拍受傷照片，據該看守所九十一年十二月十二日桃所憲戒０９１０００
    ０８２５號函檢送被告庚○○、丙○○於九十一年二月八日入所時所拍之照片各
    乙張，亦看不出被告二人在入看守所時有受傷之情形，而該看守所承辦人己○○
    亦在本院證稱：被告庚○○及丙○○他們二人入所時他們是說被警員刑求，但我
    看不出來有紅腫，只能照被告所述受傷部位拍照等語，可見被告二人所稱在警訊
    中有被刑求，並無證據證明，應不足採。次查，右揭事實業據庚○○先後於警訊
    、原審偵審中供稱：九十一年一月二十二日及同月二十九日均係三人一起要去強
    盜的，兩次都是乙○○下去偷機車，伊與丙○○在車上等，乙○○偷到機車後就
    騎過來，由伊與乙○○騎機車，丙○○開車接應，一起至加油站強盜，兩次都是
    由乙○○拿水果刀抵住加油站員工，由伊下車拿財物，強盜所得之財物由三人一
    起花掉等語在卷（見九十一年偵字第二四五二號偵查卷第二一至第二二頁、第五
    一頁、第九０至第九一頁、第一一九至第一二０頁、原審九十一年四月四日訊問
    筆錄）；乙○○於原審偵審中亦供稱：九十一年一月二十二日及同月二十九日兩
    次去偷機車，丙○○及庚○○都知情，係丙○○開車，看到旁邊有機車可以偷就
    叫伊下去偷，並把車停在前面不遠之地方等，兩次至加油站強盜之事情丙○○均
    知情，強盜所得之財物亦係三人朋分花用等語（見同上偵查卷第一二一頁及原審
    九十一年四月四日訊問筆錄）；丙○○於警訊偵查中供稱：機車是九十一年一月
    二十一日凌晨在中壢市○○○街，由乙○○持自備鑰匙所竊，伊與庚○○在車上
    等，竊得後馬上就至華勛加油站行搶，乙○○是持水果刀，庚○○是拿球棒；同
    年月二十九日之該台機車亦由乙○○以相同手法竊得，之後到宏昇加油站行搶，
    由乙○○持刀，庚○○徒手行搶等語（見同上偵查卷第一一八頁背面至第一一九
    頁），經核被告三人上開供述均互核相符。且被害人辛○○所有之ＩＢＤ─１２
    ５號重型機車，及被害人壬○○所有之ＨＴＵ─６９５號重型機車，分別於右述
    時、地遭竊乙節，分據辛○○及壬○○於警訊中指述無訛，並有車輛竊盜、車牌
    失竊資料個別查詢報表—查詢車輛認可資料二份、贓物領據二張及上開二台機車
    之照片三張在卷可參。又經被害人即加油站員工丁○○、癸○○先後於警訊、原
    審調查中及本院審理時指述綦詳，丁○○指稱：九十一年一月二十二日凌晨五點
    多有兩個人騎壹台紅色機車，我在加油站的收費亭內，兩個嫌犯就把車子停在收
    費亭旁邊，一開始是坐在後面那個人跳下來，拿一支刀刃連刀炳約三十公分的尖
    刀，從我旁邊一手抓住我的外套，另外一手拿著刀抵住我手臂部分，刀鋒部分貼
    住我的手臂，說：『搶劫』，叫我說合作一點就不會傷害我。另外一個騎機車的
    人就下車來，他的機車前方有放一根鋁棒，下車後就直接進去收費亭把放錢的包
    包拿走，總共搶到現金壹萬元，回數票二十張，鬧鐘四個，及洗車券等語；癸○○指稱：九十一年一月二十九日凌晨四點多，也是兩個人騎壹台黑色一二五機車
    過來，我當時有記下車號，是ＨＴＵ─六九五號，也是把車子停在收費亭旁邊，
    坐在後座的人下車，一樣也是拿一把水果刀，也是約三十公分，拿著刀子架在我
    的脖子上面，說：『搶劫，你合作一下，不會傷害你，只是要錢而已。』另外一
    個人也下車，沒有拿工具，打開收銀機後就把現金壹萬壹仟元拿走等語（見同上
    偵查卷第二六至第二七頁、原審九十一年四月二十六日、本院九十一年十二月三
    日、十二月二十四日筆錄）。觀諸丁○○及癸○○指述之機車顏色與上述車籍資
    料吻合，再其等所述之行搶方式，及其等於原審調查時當場指認持刀行搶之人，
    均與被告三人上開自白之內容吻合。再被告三人使用之自小客車，確為庚○○之
    兄傅昌維所有，於案發當時由庚○○使用乙節，有車號查詢車籍資料一紙在卷可
    查，並經證人傅昌維於原審到庭證述屬實（見原審卷第九六頁）。此外，並有鋁
    製球棒一支扣案可資佐證，且被害人丁○○於原審亦當庭指認該鋁製球棒即為案
    發時嫌犯所持之作案工具無誤，證人傅昌維並稱該鋁棒並非原即置於上開車內屬
    實（見原審卷第九六至九七頁），益見上開鋁棒確係庚○○及丙○○購得，以供
    犯本罪所用無誤。綜上而觀，顯見被告三人上開自白核與事實相符，應可採信，
    被告丙○○嗣後於原審辯稱：竊取機車之事伊未參與，亦不知乙○○持刀云云，
    核與事實不符，被告三人在本院矢口否認有右揭犯行，亦屬圖卸刑責之詞，應均
    不足採。被告等右揭罪證明確，犯行洵堪認定，被告乙○○、丙○○於本院請求
    將被偷機車上指紋送鑑定（見本院九十一年十二月五日筆錄），因承辦警員戊○○供稱：機車無法驗指紋等語（見本院九十一年十二月二十四日筆錄），且事證
    已明，核無必要。
二、查懲治盜匪條例第五條所定之普通強盜罪「意圖為自己或第三人不法之所有，以
    強暴、脅迫、藥劑、催眠術或他法致使不能抗拒而取他人之物或使其交付者」，
    其法定刑為無期徒刑或七年以上有期徒刑，惟被告庚○○、乙○○及丙○○行為
    後，該條例業經總統於九十一年一月三十日明令廢止在案，而刑法第三百三十條
    第一項之加重強盜罪等相關規定，亦於同日經總統以華總一字第０九一０００一
    五一一０號明令修正，依修正後之刑法第三百三十條第一項規定「犯強盜罪而有
    第三百二十一條第一項各款情形之一者，處七年以上有期徒刑。前項之未遂犯罰
    之。」，依刑法第二條第一項規定比較新舊法後，以裁判時之法律即修正後之刑
    法第三百三十條第一項加重強盜罪規定較有利於被告庚○○、乙○○及丙○○三
    人，自應依刑法第二條第一項前段之規定，適用修正後之刑法第三百三十條第一
    項規定處罰。核被告庚○○、乙○○、丙○○三人右揭二次竊取機車之行為，係
    庚○○、乙○○及丙○○三人共同至案發現場分擔把風及下手行竊之犯行，均係
    犯刑法第三百二十一條第一項第四款之結夥三人以上竊盜罪，公訴人認其等竊取
    機車之犯行係犯同法第三百二十條第一項之普通竊盜罪，尚有未洽，該部分起訴
    法條應予變更。又其等竊取機車後再至加油站強盜財物二次之行為，均係犯修正
    後刑法第三百三十條第一項之結夥三人以上攜帶兇器加重強盜罪。其等三人就上
    開加重竊盜及加重強盜之犯行間互有犯意聯絡及行為分擔，均為共同正犯。其等
    先後二次之加重竊盜及二次加重強盜犯行，均時間緊接，觸犯構成要件相同之罪
    名，顯係基於概括犯意為之，均應依連續犯規定，各論以一罪，並應依法加重其
    刑。被告庚○○有如事實欄所載之犯罪科刑執行情形，有本院被告全國前案紀錄
    表及台灣桃園地方法院檢察署刑案資料查註紀錄表各一份在卷可參，其於有期徒
    刑執行完畢後，五年內再犯本件有期徒刑以上之罪，為累犯，應依法遞加重其刑
    。又其等所犯上開加重竊盜與加重強盜罪二罪間，有方法結果之牽連關係，應依
    刑法第五十五條之規定，從一重之加重強盜罪處斷。原審本同上之見解，適用刑
    法第二條第一項前段、第二十八條、第五十六條、刑法第三百二十一條第一項第
    四款、修正後刑法第三百三十條第一項、第五十五條、第四十七條、第三十八條
    第一項第二款，審酌被告等人之素行，共犯強盜二次，所得財物價值不低，且係
    持水果刀及鋁製球棒作案，惟並未傷害被害人，被告庚○○、乙○○二人犯後於
    原審偵審中均坦承犯行，被告丙○○於原審坦承大部分犯行，被告三人於本院均
    矢口否認犯行及其他一切情狀，對庚○○量處有期徒刑七年四月，對乙○○、丙○○各量處有期徒刑七年二月，又以扣案之鋁製球棒一支，係被告庚○○及丙○○所購得供犯本件加重強盜罪所用之物，業據庚○○供承在卷，爰依刑法第三十
    八條第一項第二款規定予以沒收。另水果刀一支及全罩式安全帽二頂，雖為被告
    等供犯本罪所用之物，然上開物品均未扣案，且被告三人均否認水果刀為其等所
    有，安全帽又係竊得之機車上所取得之物，尚無證據證明為被告三人所有，且為
    免執行之困難，敘明不予宣告沒收。認事用法均無不合，量刑亦無不當，被告等
    上訴意旨均矢口否認有右揭犯行，分別指摘原判決不當，均為無理由，應均予以
    駁回。
據上論斷，應依刑事訴訟法第三百六十八條，判決如主文。
本案經檢察官周誠南到庭執行職務。
中      華      民      國    九十一    年      十二    月    三十一    日
                              臺灣高等法院刑事第二庭
                                  審判長法  官  楊  貴  志
                                        法  官  吳  明  峰
                                        法  官  林  俊  益
右正本證明與原本無異。
如不服本判決應於收受送達後十日內向本院提出上訴書狀，其未敘述上訴之理由者並
得於提起上訴後十日內向本院補提理由書（均須按他造當事人之人數附繕本）。
                                        書記官  胡      儀
中      華      民      國    九十二    年      一      月      二      日
